臺灣高等法院臺中分院民事判決　　　　 96年度金上易字第1號
上　訴　人　金豐證券股份有限公司
法定代理人　甲○○
訴訟代理人　羅豐胤律師
訴訟代理人　蔡素惠律師
被上訴人　　丙○○
　　　　　　　　　　　　之1
訴訟代理人　陳大俊律師
訴訟代理人　張秀瑜律師
上列當事人間請求損害賠償事件，上訴人對於中華民國95年11月
24日臺灣臺中地方法院95年度訴字第501號第一審判決提起上訴
，本院於96年4月10日言詞辯論終結，判決如下：
    主  文
上訴駁回。
第二審訴訟費用由上訴人負擔。
    事實及理由
一、被上訴人起訴主張：訴外人乙○○於民國86年6月至93年8月
    間任職於上訴人處擔任營業員，因個人財務陷於窘境，竟利
    用其擔任營業員負責為客戶買賣股票之職務上機會，在其執
    行職務之時間與處所，未得被上訴人授權，虛偽登載其職務
    上製作股票賣出委託書，賣出被上訴人所有如原判決附表所
    示股票（賣出時間、股數、交割股款均如該附表），再藉詞
    以補登資料為由，取得被上訴人設在訴外人復華商業銀行股
    份有限公司台中分行 (下稱復華銀行)第0000000000000號帳
    戶之存簿、及印鑑章，盜蓋印文在數張空白取款憑條上，嗣
    於如原判決附表所示時間賣出股票後，偽填取款日期、金額
    在已盜蓋印文之取款憑條上，持以向復華銀行盜領盜賣股票
    之交割款新台幣（下同）513,322元，及存款10,678元，致
    被上訴人受有524,000元之損害，乙○○為上訴人雇用之營
    業員，上訴人自應與其負連帶賠償責任，爰依侵權行為法律
    關係，請求上訴人賠償上開損害等語。並聲明：上訴人應給
    付被上訴人524,000元，及自起訴狀繕本送達翌日即94年10
    月19日起至清償日止，按年息5%計算之利息。
二、上訴人則辯以：按受僱人濫用職務或利用職務上之機會，不
    法侵害他人之權利者，僱用人不須與之負連帶賠償責任。上
    訴人營業項目為受託買賣有價證券，至於銀行存款之提存，
    非上訴人之業務，亦非營業員之職務，縱乙○○有盜領客戶
    銀行款項情事，惟被上訴人將銀行存摺交付乙○○，委託其
    補登資料，係被上訴人個人與乙○○私下之委任行為，為乙
    ○○個人之犯罪行為，與其營業員之職務內容或執行職務無
    關，上訴人自無庸負責。又上訴人於選任乙○○，及監督其
    職務之執行已盡到相當之注意，亦無須與其負連帶賠償責任
    。證券商管理規則第37條第18款、及證券商負責人及業務人
    員管理規則第18條第11款均規定：證券商或營業員不得代客
    戶保管印章或存摺等行為，上訴人為提醒客戶注意，除於營
    業廳各處明顯位置張貼告示外，於客戶開戶委託買賣股票時
    ，要求客戶填寫聲明書，上訴人已就預見可能之危險加以防
    範，並促請客戶配合注意，詎被上訴人違反法令規定，將銀
    行存摺、印鑑及銀行通儲密碼交付保管及告知乙○○，其由
    此所生之損害，應自行負責。又乙○○盜賣系爭股票所得之
    交割款，係匯入被上訴人設於復華銀行之上開帳戶內，乙○
　　○應無為被上訴人利益存款之意思，又縱認被上訴人就股票
  　交割款與復華銀行間有成立消費寄託之關係，被上訴人於受
    損害同時即受有交割款之利益，亦應有民法第216條之1損益
    相抵原則之適用。再上訴人及銀行對帳單均按月寄送，被上
    訴人非無機會得知悉乙○○調度股票、存款之事實，惟被上
　　訴人不僅未即時告知上訴人，任由損害發生並擴大，亦與有
　  過失等語。
三、原審判決上訴人應給付被上訴人366,800元，及自94年10月
    19日起至清償日止，按年息5%計算之利息；並就上開准許部
    分，分別酌定相當擔保金，為假執行、及免為假執行之宣告
    ；及駁回被上訴人其餘之訴及其假執行之聲請。被上訴人對
    原審駁回其其餘之訴部分，並未據其上訴，該部分已告確定
    。
四、上訴人不服原判決，提起本件上訴，於本院聲明，求為判決
    ：
    (一)原判決不利於上訴人部分廢棄。
    (二)上開廢棄部分，被上訴人於第一審之訴駁回。
    並補充陳述稱：
    (一)原判決誤認訴外人乙○○盜賣被上訴人股票、及盜領交割
      款間有方法結果之牽連關係，實將刑法已廢除之牽連犯之
      概念混為一談。依證券商負責人與業務人員管理規則第2
      條規定，包括有價證券之買賣、開戶、推介、申報、結算
      、交割等事務，至於銀行之開戶、變更資料、存提款等行
      為，並非營業員之職務甚明，從而領取客戶之股票交割款
      或存款，自非證券公司營業員因執行所受之命令，亦非受
      委託之職務自體、或執行該職務所必要之行為，至於是否
      屬營業員濫用職務、或利用職務上之機會，及與執行職務
      之時間或處所有密切關係之行為，則較有爭議。以職務內
      容而言，證券公司營業員之職務與銀行事務毫無關連，被
      上訴人於臺中地檢署94年偵字第467號案件稱：因乙○○
      謊稱欲為其補辦資料，以騙取其印鑑；其並未將存摺及印
      鑑交給乙○○保管，僅於93年7月底因委託乙○○領取紀
      念品及辦理補登錄資料，而將存摺交予乙○○，印鑑並未
      交付等語（見原審卷第110至111頁），然觀之被上訴人當
      時所持有之股票，召開股東會日期最晚者為聯電，而其徵
      求委託書期限於93.5.21即已截止，故於93年7月底，被上
      訴人並無任何股東會委託書可兌換紀念品等情，足証被上
      訴人上開陳述，顯非事實。
    (二)證人乙○○雖於鈞院稱：曾藉口須補蓋印章，及順便蓋空
      白取款條，惟被上訴人並未看到；嗣亦係利用補登存摺為
      名義而取得存摺等語。然被上訴人從事股市交易多年，證
      券公司之任何資料均無須蓋用交割銀行帳戶之印鑑章，其
      不可能不知情，益証乙○○之上開證述不可採。縱被上訴
      人稱其委託乙○○代領股東會紀念品、及補登存摺為真，
      然均屬被上訴人個人與乙○○私下之委任行為，且其存摺
      、印章之交付，亦非在上訴人營業處所與營業時間內，此
      遠非上訴人監督能力所及，足証乙○○持有客戶之銀行存
      摺及印鑑，均與營業員之職務內容、或執行職務無關，而
      無民法第188條之適用。
五、被上訴人於本院聲明，求為判決：上訴駁回。
　　並補充陳述稱：
    被上訴人從事股票交易，均係由乙○○與被上訴人接洽，包
    括證券商開戶、及銀行開戶手續，亦係由乙○○至被上訴人
    任職公司辦理。乙○○與被上訴人洽辦開戶手續時，均係乙
    ○○攜各類文件至被上訴人任職公司完成蓋章及簽名，被上
    訴人當時對證券開戶完全陌生，故信賴由乙○○代為辦理。
    乙○○利用客戶之信賴心理，事前已盜用被上訴人之印鑑章
    蓋於空白取款條上，被上訴人並未將印章交付乙○○保管。
    至於被上訴人銀行帳戶之密碼，則係於乙○○代為辦理銀行
    開戶之際，已填載在申請書上，再由乙○○送件辦理，乙○
    ○自得取得被上訴人之帳戶密碼。乙○○係利用職務上機會
    於辦理買賣有價證券開戶契約、及交割銀行開戶契約時，盜
    用被上訴人之印文，且獲悉銀行密碼，嗣又於履約過程中，
    以需要補登存褶資料為詞，取得被上訴人存褶，乙○○上開
    所為均屬執行職務之行為，上訴人自應須負責等語。
六、查被上訴人主張證人乙○○自86年6月至93年8月間受雇於上
    訴人，擔任營業員，其將被上訴人所有如原判決附表所示股
    票，於93年8月2日出賣，股票交割款為513,322元，於匯入
    被上訴人設在復華銀行之帳戶內，乙○○將上開交割款連同
    原有存款10,678元，總計524,000元，於93年8月4日提領一
    空等情，業據被上訴人提出存款存摺、及存摺取款支出憑條
    等件為証，並為上訴人所不爭執，堪信被上訴人上開部分之
    主張為真實。惟被上訴人主張：乙○○盜賣其所有如原判決
    附表所示股票，及將股票交割款連同原有存款併予盜領之行
    為，均屬乙○○執行職務所生之損害，上訴人為其僱用人，
    依法應負連帶賠償責任一節，則為上訴人所否認，並以上詞
    置辯。
七、按判決書內應記載之理由，如第二審關於攻擊或防禦方法之
    意見及法律上之意見與第一審判決相同者，得引用之；如有
    不同者，應另行記載。關於當事人提出新攻擊或防禦方法之
    意見，應併記載之。民事訴訟法第454條第2項定有明文。經
    查：原判決以乙○○未得被上訴人授權，於其職務上虛偽填
    載出賣股票委託書，將被上訴人所有如原判決附表所示股票
    賣出，再以補辦資料為由，取得被上訴人復華銀行存摺、及
    盜蓋印文在空白取款憑條上，盜領復華銀行帳戶內之上開款
    項等所為，均屬其執行職務所生之損害。乙○○受僱於上訴
　　人，擔任營業員工作，主要職務係受客戶委託辦理營業項目
  　範圍內之有價證券買賣、開戶、推介、申報、結算、交割等
    事務，乙○○利用代被上訴人買賣股票之機會，偽填股票賣
    出委託書，掛單賣出被上訴人所有股票，在客觀上自與其職
    務相關，又盜賣股票所得之交割款，均匯入被上訴人設在復
    華銀行帳戶內，乙○○盜領交割款與盜賣股票間之行為，並
    非各自獨立，均屬其執行職務所生之損害。又乙○○藉口代
    被上訴人補登資料，取得被上訴人復華銀行存摺，並利用機
    會盜蓋印鑑章在空白取款憑條上盜領上開存款，亦屬利用職
    務上機會之行為，為執行職務所生之損害，上訴人就乙○○
    上開侵權行為自應負連帶賠償責任；而上訴人就監督乙○○
    職務之執行，未舉証証明已盡相當之注意、或縱加以相當之
    注意而仍不免發生損害之責任；及乙○○盜賣股票所得之交
    割款，雖匯入被上訴人復華銀行帳戶內，尚不能認為被上訴
    人與復華銀行間就該交割款有消費寄託債權存在，且該交割
  　款事實上亦遭債權之準占有人乙○○盜領而不復存在，本件
    應無損益相抵之適用；並斟酌被上訴人就本件損害之發生與
    有過失，減輕上訴人之賠償金額30%，計算結果，被上訴人
    得請求損害金額應為366,800元，准許被上訴人上開金額之
    請求。按原判決所記載之理由，經核並無違誤，且與法相符
    ，為本院所採，爰均引用之（請參考第一審判決書第4至12
    頁記載），不再贅述。
八、上訴人於本院雖又以：被上訴人稱乙○○利用代其領取股東
    會紀念品、及補登存摺之機會，盜賣其股票、及盜領股票交
    割款暨存款，惟被上訴人當時所持有之股票，於93年7月底
    以後，並無任何股東會委託書可兌換紀念品之情事，被上訴
    人此部分陳述，並非實在；又原判決認定乙○○盜賣被上訴
　　人股票、及盜領交割款間有方法結果之牽連關係，係將刑法
 　 已廢除之牽連犯之概念混為一談；且銀行開戶、存提款等行
    為，並非營業員之職務，且被上訴人將其存摺、印章交付予
    乙○○，並非在上訴人營業處所及營業時間內，此非上訴人
    監督能力所及，自無民法第188條之適用等語。經查：被上
    訴人持有台灣塑膠工業股份有限公司等公司之股票，部分公
    司於93年度並無公開徵求委託書，亦未發放紀念品，又如有
    領取紀念品者，亦無需持交割銀行之印鑑章、及存摺等情，
    固有該等公司函文在卷可稽（見本院卷第頁43、44、49至51
    頁）。惟據証人乙○○於本院準備程序中結証稱：其係藉詞
    公司資料要補蓋印章，至被上訴人公司利用被上訴人不注意
    之機會，順便在空白取款條上蓋章；又利用補登名義，取得
    被上訴人隆證券存摺、及復華銀行存款存摺等語甚詳（見本
    院卷第62頁背面至63頁）。按領取股票公司紀念品既無需存
    摺及印鑑章，被上訴人上開所述以乙○○係利用代其領取股
    東會紀念品之機會，而取得其存摺、及印文一節，雖與事實
    有所出入，惟証人乙○○已就其如何取得銀行存摺、及取款
　　條上之印鑑文証述如上，此並無礙被上訴人主張乙○○確有
 　 盜賣被上訴人所有之股票、及盜領上開款項之事實。次按證
    券商之業務人員係從事有價證券投資分析、開戶、徵信、招
    攬、推介、受託、申報、結算、交割或為款券收付、保管等
    事務。證券商負責人與業務人員管理規則第2、3條分別定有
    明文。乙○○於本件事發時係受僱於上訴人，擔任証券營業
　　員，負責客戶委託辦理上訴人營業範圍內有價證券之買賣、
 　 開戶、推介、申報、結算、及交割等職務，乙○○固以：其
    係至被上訴人公司利用被上訴人不注意之際，盜蓋印文等情
    ，惟業務員為爭取客源，提供便捷性之到府服務，為客戶辦
    理證券相關之買賣、申報、結算等業務，仍屬執行職務之行
    為，乙○○利用此執行職務之機會，盜蓋被上訴人之印鑑文
    在取款條上，並藉詞以補登資料為由，取得銀行存摺，雖有
    部分行為非在上訴人營業處所、及營業時間內所為，惟此等
    行為均與執行職務有密切關聯，在客觀上難認非執行職務之
    範疇。按民法第188條第1項規定所謂執行職務者，係以行為
　  之外觀判斷，凡受僱人之行為外觀具有執行職務之形式、或
    客觀上足以認定其為執行職務者，即令其為濫用職務行為、
    怠於執行職務行為、或利用職務上之機會、及與執行職務有
    密切關係之行為，均應涵攝在內。上訴人以乙○○在營業所
    外之行為，非其監督能力所及，無民法第188條之適用等語
    ，自無足取。又乙○○盜賣股票之目的，係在取得股票交割
    款，則其盜領被上訴人在復華銀行之款項，與其職務範圍內
    之交割股票之行為，亦難認無任何關聯性，而得以單獨觀之
    ，上訴人以銀行之存提款行為，並非營業員之職務行為，係
    忽略上開執行職務之客觀內涵，亦無足採。
九、綜上所述，被上訴人本於侵權行為法律關係，請求上訴人應
    給付被上訴人524,000元，及自起訴狀繕本送達翌日即94年
    10月19日起至清償日止，按年息5%計算之利息，為有理由。
    原審以被上訴人請求，核屬有據，予以准許，並駁回被上訴
    人超出上開範圍之請求，均核與法相符，上訴人猶執詞上訴
    ，為無理由，應予駁回。
十、本案事實已臻明確，兩造其餘攻擊防禦方法，不足以影響本
    判決結果，爰不一一論述，併此敘明。
據上論結：本件上訴為無理由，依民事訴訟法第449條第1項、第
78條、第85條第1項前段，判決如主文。
中　　華　　民　　國　　96　　年　　4 　　月　　24　　日
                  民事第四庭    審判長法  官  黃斐君
                                      法  官  陳蘇宗
                                      法  官  張浴美
以上正本係照原本作成。
不得上訴。
                                      書記官  郭振祥
中　　華　　民　　國　　96　　年　　4 　　月　　25　　日
                                                      Ｍ
